臺灣高等法院刑事判決　　　　　　　　94年度上訴字第2884號
　　上　訴　人　臺灣板橋地方法院檢察署檢察官
　　被　　　告　甲○○
　　指定辯護人　本院公設辯護人陳德仁
上列上訴人因被告偽造有價證券等案件，不服臺灣板橋地方法院
94年度訴字第307號，中華民國94年7月18日第一審判決（起訴案
號：臺灣板橋地方法院檢察署93年度偵緝字第1687號，及移送該
署94年度偵字第4194號併案審理），提起上訴，本院判決如下：
    主  文
上訴駁回。
    事  實
一、甲○○前因賭博案件，經原審以八十七年度易字第三○八九
    號判處有期徒刑三月確定，於民國八十七年九月二十九日易
    科罰金執行完畢；復因竊盜案件，經原審八十九年度易字第
    一八四二號判處有期徒刑五月確定，甫於九十年一月三十日
    執行完畢（以上構成累犯）。其尚因賭博案件，經原審以九
    十一年度板簡字第五二八號判處罰金一千元確定，於九十二
    年一月二日執行完畢；另因偽造文書、恐嚇取財、侵占、偽
    造文書、違反洗錢防制法及竊盜案件，先後經原審以九十三
    年度易字第六七五號、九十一年度易字第三四三四號、九十
    二年度簡字第三八三四號、九十二年度訴字第二一一四號及
    九十二年度簡字第三九八九號，分別判處有期徒刑八月、六
    月、六月、八月、五月及本院以九十二年度上易字第三二三
    五號判處有期徒刑一年六月確定，以上宣告之有期徒刑經定
    應執行刑為有期徒刑四年，現仍執行中（此部分不構成累犯
    ）。詎甲○○仍不知悛悔，於九十一年十月二十二日日間某
    時，前往其所租用房屋之房東丙○○位於臺北縣板橋市○○
    路三九三巷十四號住處欲繳交房租之時，見該屋大門未關且
    無人在內，擅自進入後（侵入住宅部分未據告訴），又見屋
    內保險櫃未關，見狀認有機可乘而萌意圖為自己不法所有之
    犯意，趁機竊取該保險櫃內丙○○所有或持有之富邦商業銀
    行空白支票乙本（約二十張）、土地銀行支票乙本、本票三
    紙、建築改良物地所有權狀乙紙、土地所有權狀七紙、股票
    乙紙、基金受益憑證乙紙、銀行存摺五本、銀行提款卡六張
    、借據三紙及包含印文為「丙○○」、「劉李秀菊」在內之
    印章十顆等物。得手後，復基於意圖供行使之用之概括犯意
    ，連續為下列行為：
（一）於九十一年十月二十二日至同年月二十六日期間內之某日
      ，在位於臺北縣泰山鄉某處之廟宇內，未經劉李秀菊之同
      意或授權，在所竊得上開票號為ＦＮ0000000號、
      付款人為富邦商業銀行之空白支票上，填載金額新臺幣（
      下同）二萬五千元及發票日九十一年十一月二日，並盜用
      所竊得「劉李秀菊」之印章於發票人欄，以此方式偽造如
      附表編號一所示之支票乙紙後。再於九十一年十月二十六
      日，在臺北縣泰山鄉○○路○段三六號一樓，將上開偽造
      之支票交付乙○○，用以支付向乙○○購買機車之價款一
      萬五千元與清償先前積欠乙○○之款項二千元（二人約定
      俟該支票兌現後由黃賢退還多出之八千元票款）而行使之
      ，致乙○○陷於錯誤而交付所購之機車乙輛。其後乙○○
      於九十一年十一月四日提示兌領時，因該支票發票人簽章
      不符而遭退票。
（二）於九十一年十月二十六日至同年十一月八日期間內之某日
      ，同在上開位於臺北縣泰山鄉某處之廟宇內，未得丙○○
      之同意或授權，在所竊得上開票號為ＦＮ0000000
      號、付款人為富邦商業銀行之空白支票上，填載金額四萬
      元及發票日九十一年十一月七日，並盜用所竊得「丙○○
      」之印章於發票人欄，以此方式偽造如附表編號二所示之
      支票乙紙後，再於同年十一月八日存入其不知情之胞妹陳
      佳瑢所開設彰化商業銀行林口分行帳號為0000000
      0號之帳戶內提示而行使之，欲以此方式兌得現款，惟票
      載付款人富邦商業銀行因該支票業經丙○○掛失止付，乃
      拒絕兌付而退票。
（三）於九十一年十一月八日至九十一年十二月下旬期間內之某
      日，同在上開位於臺北縣泰山鄉某處之廟宇內，未得其友
      人詹柏翔之同意或授權，在所竊得上開票號為ＦＮ000
      0000號、付款人為富邦商業銀行之空白支票上，填載
      金額一萬五千元及發票日九十二年一月四日，並盜用「詹
      柏翔」之印章於發票人欄，以此方式偽造如附表編號三所
      示之支票乙紙後，再於同年十二月下旬某日，在位於臺北
      縣五股鄉○○路一一六號之政錩汽車股份有限公司（下稱
      為政錩公司）修理車輛後，將上開支票交付該公司經理簡
      啟綸用以支付修車費用（不足部分另以現金支付）。其後
      政錩公司將該支票交付富元輪胎公司負責人吳錦增用以支
      付費用，經吳錦增於九十二年一月七日提示兌領時，因該
      支票業經丙○○掛失止付而遭退票拒絕兌付。
  　嗣上開支票陸續退票經臺灣票據交換所函請警察機關偵查後
    ，始循線查獲甲○○，並於九十三年十二月三十一日十一時
    許，在甲○○位於臺北縣林口鄉○○村○○路三十二之二號
    住處起獲遭竊之「劉李秀菊」印章乙枚，復於同日十二時五
    十分許在其位於臺北縣板橋市○○路三九三巷十四號五樓租
    住處，起獲丙○○遭竊之銀行存摺五本及土地銀行支票乙張
    。
二、案經丙○○、乙○○訴由臺北縣政府警察局新莊分局報告臺
    灣板橋地方法院檢察署檢察官偵查起訴及由該署移送併案審
    理。
    理  由
一、上揭竊盜及偽造支票並行使之犯罪事實，業據被告甲○○於
    原審及本院審理時均供承不諱，核與告訴人丙○○、乙○○
    指訴被害情節相符，復有證人簡啟倫、吳錦增於警詢中所述
    取得如附表編號三所示偽造支票與提示情形，及證人陳佳瑢
    於警詢中所陳不知如附表編號二所示之偽造支票於自己開設
    之上開帳戶中提示等情，亦相互吻合，堪信被告上開自白應
    與事實相符。此外，復有臺北縣政府警察局海山分局受理刑
    事案件報案三聯單乙紙、房屋租賃契約書乙份、機車買賣訂
    購書乙紙、修車估價簽認單乙紙、如附表所示偽造之支票三
    紙與退票理由單三紙、票據掛失止付通知書乙紙、遺失票據
    申報書乙紙、掛失止付票據提示人資料查報表二紙（以上均
    影本）、贓物認領保管單乙紙及攝有起獲贓物情形之相片六
    帳在卷可資佐證。
二、被告雖於原審辯稱：本件係因受地下錢莊逼迫欲向房東即告
    訴人丙○○借錢時，發覺其家中無人且保險櫃未關方臨時起
    意偷竊，且本件竊盜行為後二日，伊又另犯竊盜案件並業經
    本院以九十二年度上易字第三二三五號判處有期徒刑一年六
    月確定，該案與本案均係因地下錢莊逼債所致，且同係於九
    十一年十月間所為，時間亦為相近，實係基於概括犯意所為
    而具連續犯之裁判上一罪關係，應為上開確定判決效力所及
    ，本件應為免訴諭知云云。惟：
（一）按刑法上之連續犯係指行為人主觀上基於單一之概括犯意
      而為多次構成要件相同之犯罪行為，至於行為人歷次所為
      構成要件相同行為之時間間距長短，固可作為認定行為人
      主觀上是否係基於概括犯意而為各該行為之重要依據，惟
      如依其他事證已可認定行為人主觀上並非基於概括犯意而
      為之，自不能徒以其各次犯罪行為時間相距甚短即遽認為
      連續犯。次按連續犯必須基於一個概括之犯意，連續數行
      為而犯同一罪名時，始能成立，所謂基於一個概括之犯意
      ，即指該項犯罪行為，客觀上雖有次數可分，而在犯人主
      觀上，不外出於一個犯意之連續進行，如果每次犯罪係由
      各別起意，則無論所犯罪名是否相同，均應併合論罪，無
      適用該條之餘地，最高法院亦著有二十二年上字第三二三
      三號判可循。
（二）查被告於原審準備程序中已明確自承本件竊盜行為係其前
      往告訴人丙○○住處欲繳房租之際，見該屋大門未關且無
      人在內，擅自進入後又見屋內保險櫃未關，方為臨時起意
      而行竊等語（參見原審院九十四年六月二日準備程序筆錄
      第二頁），則其於原審審理中突又改異前詞稱係因遭逼債
      欲向告訴人丙○○借錢而前往其住處並趁機竊盜云云，是
      否屬實容有可疑，本院認其於原審準備程序中所述較少權
      衡利害得失，應較為可信。又本件無論被告前往告訴人住
      處之原意究係欲為借貸或繳納房租，被告顯原均無行竊丙○○住處之意，而係於到達告訴人丙○○住處後，見現場
      情狀認有機可乘始臨時起意行竊，此竊盜犯意產生之緣由
      則為被告於原審準備程序及審理期日中均自承一致在卷，
      足認本件竊盜犯行實係被告基於臨時萌生之為自己不法所
      有意圖而為，依其情狀尚難認於當時已就日後之竊盜犯罪
      （即經本院九十二年度上易字第三二三五號判決確定之竊
      盜案件）預有整體之計劃而決意分次為之，則本件自非基
      於上開經判決確定之竊盜案件相同之概括犯意所為，非屬
      連續犯而無裁判上一罪可言，核非上開確定判決效力之所
      及，被告所為前開辯解諒事後圖卸之詞，委無足採。
三、綜上所述，本件事證已臻明確，被告如事實欄所載之犯行堪
    為認定，應予依法論科。
四、按支票依票據法之規定具金錢價值，並有流通性，自屬有價
    證券之一種。核被告甲○○所為，係犯刑法第三百二十條第
    一項之竊盜罪，及同法第二百零一條第一項之偽造有價證券
    罪。其盜用劉李秀菊、丙○○及詹柏翔之印章於各該支票上
    ，核屬上開偽造有價證券之部分行為，不另論罪。又被告偽
    造有價證券後持以行使，行使之低度行為為偽造之高度行為
    所吸收，亦不另論罪，應論以偽造有價價證券罪為已足。再
    者行使偽造有價證券之犯罪原即包含詐欺之性質，是被告行
    使偽造之支票以使乙○○交付機車之部分，不另論其詐欺取
    財罪名（最高法院三十一年度臺上字第二六七三號判參照）
    。其先後三次偽造有價證券之犯行，均係於行竊得告訴人丙○○之空白支票後陸續為之，且時間緊接，方法相同，觸犯
    構成要件相同之罪，顯係基於概括犯意而為之，乃連續犯，
    應依刑法第56條之規定論以一罪，並加重其刑。公訴人起訴
    意旨雖未敘及被告偽造如附表編號二、三支票之部分，而予
    併案理審惟，惟此部分因與附表編號一起訴有罪部分，有連
    續犯之裁判上一罪關係，為起訴效力所及，本院自得併予審
    理。而被告所犯上開二罪間，有目的與手段之牽連犯關係，
    為裁判上一罪，應依刑法第55條規定，從一重之偽造有價證
    券罪處斷。又被告前因賭博案件，經原審以八十七年度易字
    第三○八九號判處有期徒刑三月確定，於八十七年九月二十
    九日以易科罰金執行完畢，復因竊盜案件，經原審八十九年
    度易字第一八四二號判處有期徒刑五月確定，甫於九十年一
    月三十日執行完畢，此有本院被告前案紀錄表附卷足參，其
    於五年以內再犯本件最重本刑為有期徒刑以上之本罪，係屬
    累犯，應依刑法第47條之規定遞為加重其刑。
五、原審因認被告罪證明確，引用刑法第56條、第201條第1項、
    第320條第1項、第55條、第47條、第205條，罰金罰鍰提高
    標準條例第1條前段之規定。並審酌被告有如事實欄所載之
    犯罪科刑與執行紀錄（參卷附本院被告前案紀錄表），足見
    其素行不佳，教育程度為高職肄業，智識程度亦非淺薄，並
    其犯罪之動機、目的、手段、所生危害、與犯罪後態度等一
    切情狀，量處有期徒刑三年六月，以資懲儆。對於被告所偽
    造如附表所示偽造之支票三紙， 並依刑法第205條之規定予
    以宣告沒收。並對於公訴人起訴意旨尚以被告行使偽造如附
    表編號一之支票，詐購得乙○○交付機車，認此部分另涉犯
    刑法第339條第1項之詐欺取財罪嫌。惟行使偽造有價證券之
    犯罪原即包含詐欺之性質（最高法院三十一年度臺上字第二
    六七三號判參照），業如前述，是被告行使偽造之支票以使
    乙○○交付機車之部分，不另成立詐欺取財罪名。惟此部分
    公訴人認與經起訴論科之行使偽造有價證券罪間有牽連犯之
    裁判上一罪關係，爰不另為無罪之諭知，並予敘明。核其認
    事用法，並無不合，量刑亦屬妥適，檢察官執告訴人丙○○
    請求上訴意旨謂原審量刑過輕，且應予宣告強制工作，原審
    判決尚有未合，請求撤銷改判云云，惟查以，本案被告僅有
    一次竊盜犯行，且依其素行所示，亦無多次竊盜前科，原審
    審酌本件犯行，尚無造成被害人太大之損害，而為前開量刑
    之諭知，原審判決內容尚無失衡之處，其上訴並無理由，應
    予駁回。
據上論斷，應依刑事訴訟法第368條，判決如主文。
本案經檢察官周誠南到庭執行職務。
中　　華　　民　　國　　94　　年　　10　　月　　27　　日
　　　　　　　　　刑事第7庭     審判長法　官  蔡秀雄
　　　　　　　　　　　　　　　　　    法　官  陳世宗
　　　　　　　 　 　　　　　　　　　　法　官  周煙平
以上正本證明與原本無異。
如不服本判決，應於收受送達後十日內向本院提出上訴書狀，其
未敘述上訴之理由者並得於提起上訴後十日內向本院補提理由書
（均須按他造當事人之人數附繕本）。
                                      書記官  蕭麗珍
中　　華　　民　　國　　94　　年　　11　　月　　2 　　日
附錄：本案論罪科刑法條全文
刑法第320條第1項
意圖為自己或第 3 人不法之所有，而竊取他人之動產者，為竊盜
罪，處五年以下有期徒刑、拘役或五百元以下罰金。
意圖為自己或第 3 人不法之利益，而竊佔他人之不動產者，依前
項之規定處斷。
前二項之未遂犯罰之。
刑法第201條1項
意圖供行使之用，而偽造、變造公債票、公司股票或其他有價證
券者，處三年以上十年以下有期徒刑，得併科3000元以下罰金。
行使偽造、變造之公債票、公司股票或其他有價證券，或意圖供
行使之用，而收集或交付於人者，處一年以上七年以下有期徒刑
，得併科3000元以下罰金。
附表
┌──┬─────────┬─────────┬─────┐
│編號│支   票   號   碼 │發      票      日│金      額│
├──┼─────────┼─────────┼─────┤
│ 一 │ＦＮ0000000│九十一年十一月二日│二萬五千元│
├──┼─────────┼─────────┼─────┤
│ 二 │ＦＮ0000000│九十一年十一月七日│四萬元    │
├──┼─────────┼─────────┼─────┤
│ 三 │ＦＮ0000000│九十二年一月四日  │一萬五千元│
└──┴─────────┴─────────┴─────┘
